【裁判字號】    97,易,46
【裁判日期】    970409
【裁判案由】    詐欺
【裁判全文】
臺灣屏東地方法院刑事判決                97年度易字第46號
公  訴  人  臺灣屏東地方法院檢察署檢察官
被      告  甲○○
上列被告因詐欺案件，經檢察官提起公訴（96年度偵緝字第290
號），嗣被告於本院準備程序進行中先就被訴事實為有罪之陳述
，本院告知被告簡式審判程序之旨，並聽取當事人之意見後，裁
定改由受命法官獨任依簡式審判程序審理，本院判決如下：
    主  文
甲○○犯詐欺取財罪，累犯，處有期徒刑拾月，減為有期徒刑伍
月；又犯詐欺取財罪，累犯，處有期徒刑拾月，減為有期徒刑伍
月。應執行有期徒刑玖月。
    事  實
一、甲○○前因侵占案件，經本院以92年度易字第614 號判決處
    有期徒刑3 月確定，於民國93年7 月23日縮刑期滿執行完畢
    ；又因詐欺案件，經本院以93年度簡字第1267號判決處有期
    徒刑6 月確定，於94年4 月15日縮刑期滿執行完畢。詎仍不
    知悔改，明知其母古四妹並無出售其所有之坐落於屏東縣麟
    洛鄉○○段218 地號之田地之意願，竟意圖為自己不法之所
    有，基於詐欺取財之犯意，於民國95年9 月19日至25日間不
    詳時間，撥打電話予「迦南房屋」經理乙○○，佯稱：伊母
    古四妹欲出售上開田地，且已將上開土地之土地所有權狀、
    印鑑證明及出售委託書等文件都交予伊，委託伊代為處理，
    希望透過「迦南房屋」為伊介紹買主云云，乙○○信以為真
    ，為其尋得買主薛鶴美，薛鶴美因此陷於錯誤，誤以為甲○
    ○有出售上開田地之權限及意願，而應允買受之，並與甲○
    ○談妥上開田地買賣事宜；乙○○即於民國95年9 月26日下
    午4 時許，依薛鶴美之委託，在址設於屏東縣屏東市○○路
    64 之3號4 樓之「迦南房屋」樓下之「85度C 咖啡專賣店」
    內，將薛鶴美所簽發之面額新台幣（下同）3 萬元之支票1
    張（發票日：95年9 月26日、支票號碼：OU0000000） 轉交
    甲○○，用以支付買賣上開田地之定金，並當場簽具斡旋金
    收據1 紙，惟甲○○因當時急需現金花用，竟另萌生詐欺取
    財之犯意，明知己無還錢之意願及能力，竟向乙○○佯稱其
    急需現金使用，要求乙○○將其身上攜帶之現金1 萬1,000
    元借予伊云云，並佯將上開支票交還乙○○，要求乙○○自
    行持以兌現後再將其餘定金1 萬9,000 元交予伊，以取信於
    乙○○，致乙○○不疑有他，將現金1 萬1,000 元借予甲○
    ○，雙方並約定由甲○○於翌日下午1 時許偕同古四妹至「
    迦南房屋」辦公室簽定買賣契約；甲○○為遂行前開詐欺犯
    行，又於95年9 月27日上午10時許，撥打電話予乙○○，表
    示其急需用錢，要求乙○○將上開支票先交予伊，其會依約
    於當日下午1 時許偕同古四妹至「迦南房屋」辦公室簽約，
    乙○○不疑有他，在其位於屏東縣內埔鄉○○村○○路2 號
    之住處附近，將上開支票交予甲○○，甲○○旋即至合作金
    庫銀行屏東分行兌現該支票得款3 萬元，而遂行詐取薛鶴美
    所有之3 萬元款項之犯行；嗣因甲○○未依約前來簽約，且
    避不見面，經乙○○前往甲○○住處查訪，得知古四妹並未
    委託甲○○出售上開田地，始知受騙，致薛鶴美因此受有3
    萬元之財產損失（已由乙○○代為賠償予薛鶴美），乙○○
    則受有1 萬1,000 元之財產損失。
二、案經乙○○訴由屏東縣警察局屏東分局報告臺灣屏東地方法
    院檢察署檢察官偵查起訴。
    理  由
一、本案被告甲○○所犯詐欺案件，並非法定刑為死刑、無期徒
    刑或最輕本刑3 年以上有期徒刑之罪，亦非高等法院管轄第
    一審之案件，而被告於本院準備程序中就被訴事實為有罪之
    陳述，本院合議庭乃裁定由受命法官獨任進行簡式審判程序
    。又簡式審判程序之證據調查，依刑事訴訟法第273 條之2
    規定，不受同法第159 條第1 項審判外陳述排除之限制，再
    被告對於卷內之各項證據，亦不爭執證據能力，故卷內所列
    之各項證據，自得作為證據，先予敘明。
二、上開犯罪事實，業據被告於本院審理時坦承不諱，核與告訴
    人乙○○於警偵訊及本院所陳大致相符，亦與被害人薛鶴美
    於及證人古四妹於警詢所證一致，復有存證信函、斡旋金收
    據、土地登記謄本、上開支票影本各1 份在卷可佐，被告自
    白顯與事實相符，應予依法論科。至於告訴人於本院雖稱其
    交予被告1 萬1,000 元之原因並非出借予被告云云，然被告
    於偵訊時屢次陳稱該1 萬1,000 元係其向告訴人乙○○借得
    等語（見96年度偵緝字第290 號卷第14、17頁），衡情被告
    就此應無故為虛偽陳述之動機，再依前述事發過程，應認告
    訴人乙○○當時係見被告以上開3 萬元支票擔保1 萬1,000
    元之借款，而未預料到被告自始即意圖嗣後再將上開3 萬元
    支票騙回，誤認為自己不至於受到任何損失，方會將身上之
    1 萬1,000 元現金借予被告甚明，是本院就此部分之認定即
    以被告所陳為據，附此敘明。
三、核被告所為，均係犯刑法第339 條第1 項之詐欺取財罪。又
    被告利用不知情之告訴人乙○○，詐取被害人薛鶴美所簽發
    之3 萬元本票，持以提領得款，為間接正犯。又被告所為前
    開向告訴人乙○○詐得現金1 萬1,000 元，及利用告訴人乙
    ○○詐得被害人薛鶴美簽發之上開3 萬元支票之犯行，犯意
    各別，行為互殊，應予分論併罰。再查被告前有如事實欄所
    示之科刑及執行情形，有臺灣屏東地方法院檢察署刑案資料
    查註紀錄表、臺灣高等法院被告前案紀錄表各1 份附卷足憑
    ，其於刑之執行完畢後5 年內，故意再犯本件有期徒刑之2
    罪，均為累犯，均應依刑法第47條第1 項加重其刑。本院審
    酌被告貪圖不法利益，竟佯稱受其母之委託出售土地，詐取
    仲介業者及買主之金錢，致告訴人乙○○及被害人薛麗美受
    有財產之損失，又其前已有詐欺取財前科，此有93年度簡字
    第1267號判決書、臺灣屏東地方法院檢察署刑案資料查註紀
    錄表、臺灣高等法院被告前案紀錄表各1 份在卷可按，仍再
    犯本案，且於警偵訊時否認犯行，顯無悔悟之心，且尚未賠
    償告訴人及被害人之損失，衡以其已於本院坦承犯行、詐騙
    金額非鉅、犯罪動機、手段等一切情狀，各量處如主文所示
    之刑；又按中華民國九十六年罪犯減刑條例業經總統於96
    年7 月4 日公布，自同年7 月16日施行，本件被告犯罪時間
    均在96年4 月24日以前，經核均無該條例第3 條所列不予減
    刑之情形，均應依中華民國九十六年罪犯減刑條例第2 條第
    3 款規定，減其宣告刑刑期2 分之1 ，並定其應執行之刑。
據上論斷，應依刑事訴訟法第273 條之1 第1 項、第299 條第1
項前段，刑法第339 條第1 項、第47條第1 項、第51條第5 款，
刑法施行法第1 條之1 ，中華民國九十六年罪犯減刑條例第2 條
第1 項第3 款、第7 條，判決如主文。
本案經檢察官陳新君到庭執行職務。
中    華    民    國    97    年    4     月    9     日
                  刑事第五庭    法  官  陳秀慧
以上正本證明與原本無異。
如不服本判決應於收受本判決送達後十日內向本院提出上訴書狀
，其未敘述上訴理由者，並得於提起上訴後十日內向本院補提理
由書狀（均須按他造當事人之人數附繕本）「切勿逕送上級法院
」。
中    華    民    國    97    年    4     月    9     日
                                書記官  溫訓暖
附錄本判決論罪科刑法條：
中華民國刑法第339條第1項
意圖為自己或第三人不法之所有，以詐術使人將本人或第三人之
物交付者，處5 年以下有期徒刑、拘役或科或併科1 千元以下罰
金。


司法院資訊處製作；財團法人民間司法改革基金會備份。
